臺灣士林地方法院民事判決　　　　　　　　　　　　　九十三年度簡上字第六二號
　　上　訴　人　寶來證券股份有限公司
　　法定代理人　甲○○
　　訴訟代理人　丙○○
　　被 上訴 人　乙○○
當事人間請求清償債務事件，上訴人對於中華民國九十三年四月十六日本院士林簡易
庭八十九年度士簡字第一四九九號第一審判決提起上訴，本院於九十三年九月一日言
詞辯論終結，判決如下：
    主  文
上訴駁回。
第二審訴訟費用由上訴人負擔。
    事實及理由
一、本件上訴人主張：被上訴人為上訴人天母分公司之客戶，訂有委託買賣證券受託
    契約（下稱系爭契約），證券交易帳戶為帳號三三三三之七號，原由營業員許月
    妃為其處理受託股票買賣下單事宜，惟因許月妃於民國八十九年八月二十一日離
    職，被上訴人乃另擇營業員萬其端，並面告萬其端，其欲使用自己帳戶下單買賣
    股票，隨於八十九年八月三十日上午十時四十分左右，被上訴人來電告知萬其端
    ：以市價委託買進威盛股票七張、勝華科技股票十張（下稱系爭股票），萬其端
    不疑有他，便為被上訴人下單買進系爭股票，依約應付交割價款總計為新台幣（
    下同）四百零六萬七千七百八十八元。嗣成交當日上訴人營業員萬其端曾多次以
    電話欲回報上開股票成交情形及通知履行交割，但卻無法與被上訴人取得聯絡，
    成交次日依上開股票漲跌初步結算應屬虧損，被上訴人即出面否認委託交易，因
    被上訴人未如期履行交割義務，上訴人只得依規定向證券交易所申報違約，並處
    分被上訴人買進之上開股票，總計得款三百九十三萬一千五百二十七元，較前揭
    被上訴人買進股票應付交割款，尚不足十三萬六千二百六十一元，爰依系爭契約
    第八條對被上訴人追償該差額及法定遲延利息。另指摘原審判決理由，認為上訴
    人確實接獲被上訴人委託買進股票之電話，被上訴人應就「第三人冒用帳戶」之
    事實舉證，又上訴人就本件股票委託買進過程，已盡相當之義務，被上訴人應就
    該下單行為負責，並就有利於己之事實負舉證責任，原審判決漏未審酌，洵非正
    當等語。並聲明：(一)原判決廢棄；(二)右開廢棄部分，被上訴人應給付上訴人十三
    萬六千二百六十一元，並自起訴狀繕本送達被上訴人之翌日起至清償日止按年息
    百分之五計算之利息。
二、被上訴人辯稱：伊並未於八十九年八月三十日以電話下單委託上訴人購買系爭股
    票，伊當時人在大陸，翌（三十一）日始回台，不可能下單買股票，伊與營業員
    萬其端很熟，萬其端應可辨識電話中下單之人並非伊本人，伊於八十九年八月三
    十一日接獲上訴人通知後，即提出異議，經上訴人播放電話下單之錄音，顯然與
    被上訴人之聲音不同，伊認為本件是上訴人內部人事糾紛，有人惡意下單，本件
    應由上訴人負舉證責任等語。並聲明：駁回上訴。
三、兩造不爭執之事實：
  (一)兩造於八十六年六月二十四日簽訂系爭契約，被上訴人之證券交易帳戶為帳號三
    三三三之七號，原由營業員許月妃為其處理受託股票買賣下單事宜，並以中興銀
    行天母分行作為劃撥交割銀行，嗣許月妃於八十九年八月二十一日離職。八十九
    年八月三十日之前，被上訴人已認識上訴人之營業員萬其端半年以上，但未曾向
    萬其端下單買賣股票。被上訴人自開戶後，經常到上訴人天母分公司，與營業員
    都認識。
  (二)八十九年八月三十日，有人以電話下單方式向萬其端委託以被上訴人前揭帳號買
    進系爭股票，應付交割價款總計四百零六萬七千七百八十八元，被上訴人拒絕交
    割，上訴人於八十九年九月二日處分系爭股票，得款三百九十三萬一千五百二十
    七元，尚不足十三萬六千二百六十一元。
  (三)本件證券交易帳戶帳號三三三三之七號存摺及中興銀行劃撥交割帳號之存摺，均
    由被上訴人自行保管，且未結清。被上訴人使用該帳號買進股票共計四百三十筆
    ，除最早十二筆係現股買進，其餘均用信用交易。又被上訴人之中興銀行帳戶自
    八十八年八月十四日之後，除計息外，已無使用紀錄。
四、本院得心證之理由：
  (一)上訴人主張八十九年八月三十日以電話下單委託萬其端買進系爭股票之人即為被
    上訴人等語，為被上訴人所否認。經查，證人萬其端於原審證稱：「我還沒有熟
    悉到電話接到就可以分辨是否被告（即被上訴人）的聲音」、「事發當時，我有
    接到使用被告帳戶下單購買股票的電話，但當時我不能分辨是否被告本人下單，
    我的所有客戶，我不見得都能分辨電話的聲音，除非這個客戶是每天下單，如果
    不是每天下單的人，因為我接單時不能分辨是否客戶本人，因此我都會於成交後
    向客戶回報作事後確認」、「被告在事發前應該沒有向我下過單，因此此次下單
    後，我要做事後回報動作，但是就找不到被告」等語，顯見當時接到下單電話之
    營業員萬其端根本不能確認打電話之人是否為被上訴人。再查，上訴人提出之電
    話錄音經台灣士林地方法院檢察署檢察官送請內政部警政署刑事警察局進行聲紋
    比對，因聲譜圖所呈現之特徵不足，無法據以比對，又經送法務部調查局鑑定，
    亦因待鑑聲音信號背景雜訊甚大，且有串音情形，不符鑑定條件，分別有前二單
    位之回函在台灣士林地方法院九十年度偵字第六八０一號及九十二年度偵續字第
    六一號偵查卷宗內可稽，業據本院調卷查明，顯見上訴人之錄音設備品質不足以
    達到聲紋比對之要求，無從透過聲紋鑑定以確認發話人之身分。此外，證人即上
    訴人之前職員李建忠於台灣士林地方法院檢察署九十二年度偵續字第六一號偵查
    案件中證稱「因我是擔任總務人員，公司客戶若對電話下單有疑義，公司即會要
    求我將錄音帶調出來播放，我有調出來並聽過，錄音帶內容確實有人委託萬其端
    下單，但我無法確認是否為告訴人（即被上訴人）下單，我記得在公司申報告訴
    人違約後二、三天，陳泉鑫副總經理有到天母分公司，了解整個事情經過，他有
    請我再次播放錄音帶內容，當時陳泉鑫有找萬其端到辦公室，我當時聽到陳泉鑫
    對萬某說：『到這個時候你還不確定』，陳泉鑫當時只說了這句話，接下來我即
    未接觸此事。」、「（問：陳泉鑫當時有無要求萬其端咬住告訴人說是告訴人下
    單？）詳細內容我忘了，但陳泉鑫當時的意思應就是要萬其端確定是告訴人下單
    」等語，業據本院調閱該偵查卷宗查明，足見上訴人主張打電話給萬其端下單之
    人即為被上訴人云云，並不可採。
  (二)依上訴人於原審提出之八十九年八月三十日下單委託萬其端買進系爭股票之電話
    錄音譯文，通話內容僅提及「那個帳號三三三三七」，並未告知姓名，亦無其他
    足以辨識來話身分之其他資料，實無從認為該下單電話必為被上訴人或受其委託
    之人所打。再者，整通電話僅有前揭五個數字之帳號，並不具有特殊之識別身分
    效果，若係他人不慎記錯帳號或說錯帳號，該五個數字亦難有效偵知錯誤，根本
    無從認定究係有心人故意冒用帳號亦或是第三人無心之過。是以，上訴人僅因下
    單電話中來話者提及該帳號之五個數字，即主張打電話之人必與被上訴人有關而
    要求被上訴人負責或舉證有人冒用云云，自不足採。更進一步言之，單憑電話中
    提及該帳號之五個數字，既無法確認被上訴人知悉其事，上訴人主張被上訴人應
    依表見代理或民法第二百十七條與有過失等規定負責云云，均乏所據。
  (三)至於上訴人指稱因營業員萬其端與被上訴人熟識，故萬其端接聽電話瞬間即認為
　　係被上訴人委託下單，因而隨即遵從慣常之委託方式下單買進系爭股票，其受託
　　過程並無瑕疵，且依據兩造間所簽立之委託買賣證券受託契約第二條：「貴證券
　　經紀商之營業員，必須依據委託人之書面或口頭或電話、電報通知後，據實填寫
　　委託書，依證券經紀商受託契約準則第七條第一項之規定以最迅速方法轉知在證
　　券交易所之場內代表人或代理人，依照委託條件執行之。委託人以電話或電報通
　　知委託買賣，如有錯誤，其錯誤之原因非可歸責於貴證券經紀商業務人員或分公
　　司經理人之事由者，由委託人負責。：：」之約定，下單買入系爭股票之事均應
　　由被上訴人負責等語，實則，證人萬其端已經證稱接到電話當時並不能確定是被
　　上訴人等情，業如前述，上訴人既不能確認以電話通知委託買賣之發話端是否為
　　真正之委託人，若因而發生錯誤，該錯誤自應歸責於上訴人，實無令真正委託人
　　負責之理。此外，上訴人係專業之證券商，透過密碼設定，或是加強營業員之訓
    練、裝置高品質之錄音設備等方法，據以辨識發話端之身分，均為上訴人能力所
    及，亦即上訴人之風險控管能力明顯較被上訴人為強，是就確認真正委託人身分
    之舉證責任歸由上訴人負擔，並無不當，上訴人主張應轉換由被上訴人負舉證責
    任云云，尚不可採。
　(四)至於上訴人另稱「第三人以被上訴人之名義，在被上訴人帳戶中下單買進股票，
　　該買進股票亦置於被上訴人之系爭帳戶內，而置於被上訴人得任意處置之狀態，
　　若第三人事先未經授權使用，又如何能任意取得被上訴人之存摺帳號、密碼等資
　　料，並願冒被上訴人得隨時予以處分該買賣自備款及股票之風險？」等語，實則
　　，本件發話端下單之人究係蓄意為之，亦或無心之過，已難認定，且其下單買進
　　之股票既未撥款交割，縱使存於被上訴人之帳戶中，對該第三人又有何風險可言
　　？其何必經被上訴人授權使用？上訴人之主張，顯有邏輯上之矛盾，自不可採。
　(五)又被上訴人以往是否曾經投資失利，或患有精神方面之疾病，均與上訴人無法證
    明係被上訴人打電話下單之事實無關，上訴人所舉病歷資料或被上訴人另外與他
    人合會關係中冒標之刑事判決，並不能作為有利於上訴人之認定。
五、綜上所述，上訴人既無法舉證證明被上訴人確有下單委託買入系爭股票之事實，
    ，是上訴人之主張，自難認有理由，原審判決駁回其訴，並無違誤，上訴意旨指
    摘原判決違背法令，求予廢棄改判，並無理由，應予駁回。
六、因本案事證已臻明確，兩造其餘主張、陳述及所提之證據，核與判決結果並無影
    響，爰不一一論述，附此敘明。
七、據上論結，本件上訴為無理由，依民事訴訟法第四百三十六條之一第三項、第四
    百四十九條第一項、第七十八條，判決如主文。
中　　　華　　　民　　　國　　九十三　　年　　　九　　　月　　十五  　　日
                                        臺灣士林地方法院民事第一庭
                                            審判長法官  黃小瑩
                                            法      官  陳雅玲
                                            法      官  高愈杰
右為正本係照原本作成。
本件判決不得上訴。
中　　　華　　　民　　　國　　九十三　　年　　　九　　　月　　二十　　　日
                                            法院書記官  黃瑞華
